臺灣高等法院刑事裁定
110年度抗字第942號
抗  告  人
即  受刑人  黃富田



上列抗告人即受刑人因聲明異議案件，不服臺灣新竹地方法院中
華民國110年4月23日裁定（110年度聲字第505號），提起抗告，
本院裁定如下：
    主  文
抗告駁回。
    理  由
一、原裁定意旨略以：抗告人即受刑人黃富田（下稱受刑人）於
    民國108年5月27日，在臺灣新竹地方檢察署（下稱新竹地檢
    署）受刑人定執行刑或易科罰金意願回覆表（下稱回覆表）
    上，勾選「否（不請求聲請合併定應執行刑）」，並簽名及
    蓋手印確認，又於110年1月21日就判處有期徒刑6月部分聲
    請易科罰金繳納完畢，經新竹地檢署於翌日（即110年1月22
    日）註銷該署108年執緝憲字第573號執行指揮書。嗣受刑人
    復於110年1月29日聲請定應執行刑，經新竹地檢署以110年3
    月2日竹檢永執憲110執聲他215字第1109006386號函駁回其
    聲請，核其執行指揮尚無違誤，受刑人指摘檢察官執行指揮
    不當而聲明異議，為無理由，應予駁回等語。
二、抗告意旨略以：受刑人所爭執者，實乃受刑人三次委由父親
    及同居人朱淑霞前往新竹地檢署繳納罰金，然均遭承辦書記
    官拒絕，直至受刑人向本院提出聲請，經函轉至新竹地檢署
    後，受刑人於110年1月21日方能繳納罰金，新竹地檢署書記
    官錯誤在前，造成受刑人權益受損。又有人士先前詢問受刑
    人是否要繳納6個月之罰金，並未明說繳納後不得合併定應
    執行刑，不應因此剝奪受刑人權利，且受刑人既已繳納罰金
    ，何來獲利之說？請法官參酌臺灣臺北地方法院110年度聲
    字第877號裁定意旨，並考量受刑人父母年邁，讓受刑人早
    日返家等語。
三、按數罪併罰有二裁判以上宣告多數有期徒刑者，於各刑中之
    最長期以上，各刑合併之刑期以下，定其應執行之刑期，刑
    法第51條第5款、第53條規定甚明。又鑑於現行數罪併罰規
    定未設限制，造成併罰範圍於事後不斷擴大，有違法之安定
    性，為明確數罪併罰適用範圍，並避免不得易科罰金之罪與
    得易科罰金之罪合併，造成得易科罰金之罪無法單獨易科罰
    金，罪責失衡，不利於受刑人，立法者乃於102年1月23日修
    正公布刑法第50條（同年月25日施行），增訂第1項但書及
    第2項，規定對於確定判決前所犯數罪有該條第1項但書各款
    所列情形，除受刑人請求檢察官聲請定應執行刑者外，不得
    併合處罰。是自該條修正施行之日起，關於得易科罰金之罪
    與不得易科罰金之罪，繫乎受刑人之請求與否，作為定執行
    刑之準則。而該修正條文，雖未明定受刑人請求定執行刑之
    期限，然為避免受刑人濫用其請求權，造成雙重獲利之情況
    ，於受刑人請求易科罰金時，若已有其他不得易科罰金之確
    定罪刑，檢察官應曉諭就得易科罰金之罪聲請易科罰金獲准
    後，即不得再請求定應執行刑，以免造成受刑人先選擇聲請
    易科罰金，於罰金繳納執行完畢後，又再選擇定應執行刑，
    冀求減輕其所定刑之刑度後，再扣抵該已執行易科罰金之刑
    期，造成執行結果不公平之情形（最高法院104年度台抗字
    第220號、107年度台抗字第927號、107年度台抗字第1130號
    裁定意旨參照）。
四、經查：
  ㈠受刑人因⑴詐欺案件，經臺灣新竹地方法院以104年度易字第4
    20號判決判處有期徒刑7年2月，上訴後經本院以106年度上
    易字第1704號判決撤銷原判決，改判處有期徒刑3年10月確
    定；⑵妨害自由案件，經臺灣新竹地方法院以106年度訴字第
    369號判決判處有期徒刑6月，上訴後經本院以107年度上易
    字第404號判決上訴駁回確定。新竹地檢署認受刑人所犯上
    開⑴、⑵案件符合數罪併罰合併定應執行刑要件，遂以回覆表
    詢問受刑人是否請求檢察官聲請合併定應執行刑，並說明：
    「茲因刑法第50條新修正，有關得易科罰金與不得易科罰金
    之案件，受刑人得請求檢察官聲請定執行刑，惟定執行刑後
    原本得易科罰金部分，將不得易科罰金」，經受刑人於108
    年5月27日勾選「否（不請求聲請合併定應執行刑）1.欲聲
    請易科罰金」，並於該欄右側簽名及按捺手印確認，於109
    年12月24日具狀聲請繳納上開⑵案件有期徒刑6月部分易科罰
    金金額，而於110年1月21日繳納完畢，並經新竹地檢署以11
    0年1月22日竹檢永執憲110執再20字第1109002859號函註銷
    該署108年執緝憲字第573號執行指揮書。嗣受刑人就上開⑴
    、⑵案件向本院聲請定應執行刑，經函轉臺灣高等檢察署再
    函轉新竹地檢署，再經新竹地檢署以110年3月2日竹檢永執
    憲字110執聲他215字第1109006386號函覆：「台端聲請所犯
    詐欺及妨害自由等案合併定應執行刑。經查台端於108年5月
    27日簽具不請求聲請合併定應執行刑意願表，後於109年12
    月24日具狀向本署聲請繳納妨害自由處有期徒刑6月易科罰
    金，經本署檢察官准許，由台端之家屬至本署於110年1月21
    日繳清易科罰金。是台端已不請求聲請定應執行刑並繳納易
    科罰金，故台端本次再度聲請合併定應執行刑一事，歉難辦
    理」等語，有回覆表、上開函文、本院被告前案紀錄表在卷
    可稽（見聲505卷第15至17、67至69頁，本院卷第21至50頁
    ），可見受刑人對於其勾選本件不聲請定應執行刑之法律效
    果，應知之甚明。
  ㈡刑法第50條第2項之定刑選擇權固無明文規定得否事後變更，
    然在影響個案之具體妥當性及刑罰執行之安定性，造成執行
    結果不公平之情形時，自不能許受刑人任意變更、撤回，始
    符法制。受刑人既曾向檢察官表明不欲就上開⑴、⑵案件請求
    聲請定應執行刑，亦就得易科罰金之刑部分（即上開⑵案件
    ），獲准易科罰金並繳納執行完畢，卻於嗣後再向檢察官具
    狀聲請定執行刑，已違反受刑人之禁反言，亦破壞法之安定
    性；若准許受刑人先就得易科罰金之罪易科罰金，嗣後再聲
    請定執行刑，無疑造成其雙重獲利之情況，相較於其他案件
    無足夠資力之受刑人僅能選擇全部之罪聲請定執行刑或僅就
    得易科罰金之罪易科罰金，而接受不能易科罰金之罪全部徒
    刑之執行，實質上造成執行不公平之結果，影響個案之具體
    妥當性，是以本件自不得允許受刑人再度聲請合併定應執行
    刑甚明，與受刑人是否知悉繳納罰金後不得聲請定應執行刑
    無涉，縱受刑人辯稱其不知繳納罰金後不得聲請定應執行刑
    云云，亦不影響其於本案已先於108年5月27日表示不請求聲
    請合併定應執行刑之意。
  ㈢至受刑人提出臺灣臺北地方法院110年度聲字第877號裁定以
    供援引，然該案受刑人並未於易科罰金執行完畢後再聲請合
    併定刑，與本件之情狀並不相同，自無法比附援引、為有利
    於受刑人之認定；又聲請意旨其餘部分，或與本案無涉，或
    屬聲請人個人因素，均非審查檢察官指揮執行是否合法或適
    當所需考量之因素，併予敘明。
五、綜上所述，本院審酌上揭各情，認本案執行檢察官於指揮執
    行之程序中，已說明否准受刑人聲請定執行刑之理由，原審
    依此認定檢察官上開執行指揮並無不當或違法之情狀，並於
    原裁定中詳予敘明論斷理由，而駁回異議，經核並無不合。
    抗告人猶執前詞提起抗告，指摘原裁定不當，為無理由，應
    予駁回。　　　
據上論斷，應依刑事訴訟法第412條，裁定如主文。
中　　華　　民　　國　　110 　年　　7 　　月　　6 　　日
                  刑事第十二庭  審判長法　官  陳如玲
                                      法　官  廖建瑜 
                                      法　官  蔡如惠 
以上正本證明與原本無異。
如不服本裁定，應於收受送達後五日內向本院提出抗告狀。
                                      書記官  宗志強
中　　華　　民　　國　　110 　年　　7 　　月　　6 　　日